【裁判字號】    90,重上更(四),71
【裁判日期】    900703
【裁判案由】    毒品危害防制條例
【裁判全文】
臺灣高等法院臺中分院刑事判決                  九十年度重上更(四)字第七一號
    上訴人  即
    被      告  戊○○
    指定辯護人  本院公設辯護人  甲○○
右上訴人因毒品危害防制條例案件，不服臺灣彰化地方法院八十六年度訴字第七一二
號中華民國八十七年二月二十四日第一審判決（起訴案號：臺灣彰化地方法院檢察署
八十六年度偵字第三九六五號），提起上訴，經最高法院第四次發回更審，本院判決
如左：
      主  文
原判決關於戊○○連續販賣毒品部分撤銷。
戊○○連續販賣毒品，處有期徒刑拾年，褫奪公權捌年。販賣毒品所得新臺幣貳萬元
沒收。
      事  實
一、戊○○曾因施用毒品等案件，經本院判處有期徒刑三年三月確定，於（民國）八
    十五年三月八日假釋出獄，應於八十六年十一月七日假釋期滿，詎竟不知悔改，
    復於假釋期間內，基於意圖營利之概括犯意，自八十五年十二月上旬某日起，至
    八十六年一月十七日止，在其位於彰化縣大村鄉大橋村過溝四巷五號住處，以一
    小包海洛因新台幣 (下同）二千元之價格，連續販賣海洛因予丙○○十次，得款
    二萬元。嗣經警對戊○○所有之（○四）0000000號電話加以監聽後，始
    查悉上情而循線查獲。
二、案經南投縣警察局竹山分局報請台灣南投地方法院檢察署呈請台灣高等法院台中
    分院檢察署令轉台灣彰化地方法院檢察署檢察官偵查起訴。
      理  由
一、訊據上訴人即被告(以下簡稱為被告)戊○○雖矢口否認犯罪，辯稱：伊並不認識
    丙○○，丙○○在偵查中亦稱不認識伊，未向伊買海洛因，警訊時警察打他才如
    此說，且丙○○所稱購買海洛因所打之000000000號呼叫器租用人係何
    永將，通聯電話係吸毒者彼此問價錢、調貨，伊因經濟困難曾提供場所供賭博，
    出入複雜，可能有人利用來作毒品交易，況丙○○說伊賣到二月間，但當時伊人
    在羈押中根本不可能販毒，警察亦曾至伊住處搜索但未搜到販毒證據云云，惟查
    右開犯罪事實，業據證人丙○○於警訊時證稱：「我所注射之海洛因係向阿美 (
    戊○○)購得，每次購買二千元，均是直接到其住處 (大村鄉過溝四巷五號)向其
    購買，約購買海洛因十次．．．．，將錢從鐵皮屋右側窗子拿給戊○○，而她再
    從窗子拿海洛因賣給我」等語，並當場指認戊○○口卡無誤 (詳八十六年三月六
    日警訊筆錄 )，嗣於八十六年三月六日偵查中亦證稱：海洛因係向綽號阿美買的
    ，從八十五年十二月初向她買，共向她買十次，每次買一、二千元，我是去她家
    找她，一手交錢、一手交貨，阿美住大村鄉等語，並當庭指認戊○○口卡，於八
    十六年三月十日仍為同一供述 (詳八十六年度偵字第一八三二號卷 )，證人即製
    作丙○○筆錄之警員己○○於本院調查中證述：丙○○筆錄完全依據他的自由意
    志陳述製作的，有提示口卡給丙○○指認，丙○○所稱購買的地點確實是戊○○
    居住，本件我們有申請通訊監察，是依據監察的結果查獲的等語，證人丙○○與
    被告並無任何過節，業據被告供承在卷（詳本院更三卷第三十二頁），於此重罪
    ，證人當無故意誣陷之理，況證人丙○○陳明被告住處為鐵皮屋，屋前有一條水
    溝，屋後是田園，旁邊有新建樓房等語 (詳偵字第三九六五號卷第三十九頁、原
    審卷第二十八頁 )，與被告於偵查中供稱：「我住處屋前有一條大水溝，屋後有
    田、魚池，面向屋子左邊有一新建樓房，我住的房屋是鐵皮屋，自大門看過去有
    二個窗戶」等情相符 (詳偵字第三九六五號卷第四十頁、原審卷第一六五頁) ，
    苟證人丙○○未至被告前開住處向其購買毒品海洛因，豈會如此瞭解被告住處環
    境？次查警察監聽被告與他人電話對話內容，並將之作成譯文表，其上載明：被
    告以000000000電話打給庚○○問：妳那裡有沒辦法調細，麗卿答：我
    問問看，被告問：妳來我這裡要多久，麗卿答：要半小時，被告說：妳送三斤過
    來，庚○○答：我要問，等一下打給你，旋庚○○電被告：「你騎機車來拿」，
    被告又稱：「順便『粗』拿一半來；被告打電話問麗卿：四號要不要，麗卿答：
    我聯絡看看等語。某男以電話問被告：姊，女人  (細)給我好嗎，被告答：好；
    馬沙打電話給被告稱：如果我要調貨，麻煩你幫忙，被告答稱：好；被告打電話
    給阿如稱：有沒有人要，今天賣多少，阿如答：沒有，賣三千元，被告稱：貨太
    晚進來，有人要再幫忙一下，如有人再打過來，兩樣都有，幫忙一下；有專案通
    信監察作業譯文表影本在卷可按，被告亦供稱監聽譯文內容無誤，四號、細是指
    海洛因 (詳本院更二卷二十六頁及本院更四卷九十年五月九日訊問筆錄 )，核上
    開通訊內容非單純詢問價錢、調貨，已毒品海洛因買賣，再查販賣毒品海洛因
    之法定本刑為死刑或無期徒刑 (舊法），苟被告並無利可圖，自無甘冒重罰挺而
    走險之理，足見其具有營利之意圖甚明，另證人丙○○確有施用毒品海洛因之情
    事，有其陳述及其住處搜獲之海洛因、塑膠杓子、注射針筒可參(詳警訊卷)，至
    證人丙○○嗣於八十六年六月十九日偵查中雖改稱：海洛因係向綽號阿美買的，
    但不是口卡的戊○○，我呼叫000000000號，阿美就會回我等語，於原
    審審理時稱並未向被告購買海洛因，且是在八十五年十二月初至八十六年二月初
    購買海洛因，是向阿惠買的等語，與其於警訊及偵查初訊中所供不符，亦與證人
    王建翔、劉鴻銘於警訊中所述：係先以電話與被告聯絡才過去買毒品安非他命等
    語不合，另上開通信監察作業譯文表並無被告以000000000號呼叫器與
    購買毒品者聯絡之記載，矧呼叫器之租用人係何永將，有中華電信股份有限公司
    八十七年十二月十六日員營壹 (八十七 )字第一四六一號函附卷可稽，證人何永
    將於本院更二卷中證述：伊係000000000號呼叫器之租用人，八十五年
    間均伊在使用，沒有借他人使用，因不好用，八十七年間即停用等語 (詳本院更
    二卷第五十二頁 )，況呼叫器亦有盜拷問題，證人丙○○此部分所供顯係事後迴
    護被告之詞，不足據為有利被告之認定，又被告自八十六年一月十九日起至同年
    二月十三日止雖押於台灣彰化看守所，有該所函存卷可考 (詳原審卷第五十頁
    ），然本院並未認定被告於該押期間內有非法販賣毒品海洛因之情事，況證人
    丙○○於八十六年三月六日警訊時稱：最後一次購買已忘記何時等語，證人丙○○於八十六年二月間、三月初顯已未向被告購買毒品，否則當會記得最後購買日
    期，另被告縱曾提供住處供賭博，然上開通信監察作業譯文係被告與他人之通聯
    ，且被告亦未能供出何人趁機販毒，被告於原審中另稱住處曾給綽號「小玉」之
    女子居住，或為「小玉」所賣云云，被告除不能提出「小玉」之真實姓名、年籍
    、住居所供查證外，亦供稱其於八十六年二月份交保出來，因其先生在台中榮總
    醫院開刀，須其照顧，其才託「小玉」幫忙看房子等語 (詳原審卷第五十五、五
    十六頁 )，再警察之前雖曾至被告住處搜索，未查獲被告販毒證據，但未查獲僅
    係未能證明被告有此犯行，凡此，均不能據為有利被告之認定，證人庚○○於本
    院調查中證述：伊與被告都是打電話問價錢，彼此調貨等語，亦係迴護被告之詞
    ，同不足採信，證人丁○○於本院更三審中證述：未向被告購買毒品等語，然其
    通聯譯文本記載，被告打電話向其問：那裡有沒有粗，證人答稱：沒有，亦難為
    有利被告之認定。綜上所述，本件事證已臻明確，被告犯行應堪認定。至被告請
    求訊問證人何永將000000000號呼叫器自何人轉讓，之前租用人是何人
    ，本院認證人之前已供明 (詳上述)，無須再傳訊，爰不予傳訊，併予敘明。
二、按被告行為後毒品危害防治條例已於八十七年五月二十日經總統明令公布施行，
    同月二十二日生效，比較新舊法律規定，以肅清煙毒條例對被告較為有利，依刑
    法第二條第一項但書之規定，應適用肅清煙毒條例之規定處斷。核被告所為係犯
    肅清煙毒條例第五條第一項之販賣毒品罪，被告持有海洛因之低度行為，為其販
    賣之高度行為所吸收，不另論科。被告先後多次販賣海洛因，所為時間緊接，犯
    構成要件相同之罪，顯係基於概括之犯意反覆為之，為連續犯，以一罪論。又販
    賣毒品罪之法定本刑為死刑、無期徒刑，被告雖販賣毒品十次，但並非大盤商，
    販售數量非鉅，所得之利益不多，危害社會秩序尚非鉅大，所為情輕法重，處以
    最低度刑仍嫌過重，犯罪情狀在客觀上顯可憫恕，爰依刑法第五十九條之規定酌
    減其刑，原審予以論罪科刑，固非無見，但販賣毒品，以具有營利之意圖為要件
    ，自應於事實欄載明，並於理由欄說明認定之理由，方屬妥適，惟原審並未於事
    實欄記載被告有營利之意圖，亦未於理由欄敘明認定之理由，尚有未洽，另原審
    未及比較新舊法律，亦有未當，被告上訴仍執前詞否認犯罪，雖無足取，但原審
    此部分判決既有上述可議之處，自無可維持，應由本院將其撤銷改判，爰審酌被
    告之素行不佳（曾有施用毒品之犯罪前科），及其犯罪之動機、目的、手段、販
    賣毒品對社會之危害暨販毒所得不多、犯罪後之態度等一切情狀，量處如主文第
    二項所示之刑。又依被告販賣毒品之性質，本院認有宣告褫奪公權之必要，併予
    宣告褫奪公權拾年。另被告販賣毒品予丙○○十次，每次二千元，所得現款二萬
    元雖未扣案，但未能證明業已費失，併依法宣告沒收之。
四、據上論斷，應依刑事訟訴法第三百六十九條第一項前段、第三百六十四條、第二
    百九十九條第一項前段、肅清煙毒條例第五條第一項、第十三條第一項、刑法第
    十一條前段、第二條第一項但書、第五十六條、第五十九條、第三十七條第二項
    ，判決如主文。
本案經檢察官乙○○到庭執行職務。
中      華      民      國      九十       年     七     月     三      日
                                臺灣高等法院臺中分院刑事第九庭
                                      審判長法  官  陳  筱  珮
                                            法  官  古  金  男
                                            法  官  康  應  龍
右正本證明與原本無異。
如不服本判決應於收受送達後十日內向本院提出上訴書狀，其未述上訴之理由者並
得於提起上訴後十日內向本院補提理由書（均須按他造當事人之人數附繕本）。
                                            書記官  黃  薰  慧
中      華      民      國      九十       年     七     月     四      日
                                                                        Ｒ


司法院資訊處製作；財團法人民間司法改革基金會備份。
